臺灣高雄地方法院民事判決　九十二年度簡上字第四三九號
　　上　訴　人　乙○○
　　被上訴　人　甲○○
當事人間請求給付借款事件，上訴人對於中華民國九十二年十一月十七日本院鳳山簡
易庭九十二年度鳳簡字第七二九號第一審判決提起上訴，本院九十三年三月十九日言
詞辯論終結，判決如下：
      主      文
原判決廢棄。
被上訴人在第一審之訴及假執行之聲請均駁回。
第一、二審訴訟費用由被上訴人負擔。
      事實及理由
一、被上訴人主張：上訴人於民國八十一年十一月二十八日向被上訴人借款新臺幣（
    下同）三十萬元，由被上訴人簽發同額支票一紙付款，嗣未依約還款，經於九十
    二年七月三十一日函催應於九十二年八月十日前還款，未獲置理，爰依消費借貸
    之法律關係，起訴聲明：上訴人應給付被上訴人三十萬元，及自九十二年八月二
    十五日起至清償日止，按週年利率百分之五計算之利息；並聲請供擔保後為假執
    行。今原審判決如聲明，並無違誤，請駁回上訴。
二、上訴人則以：確收到被上訴人所簽發付款之三十萬元支票一紙，惟非借款，而係
    其向上訴人購買遊覽車特許牌照所給付之訂金等語置辯；爰上訴請求廢棄原判決
    ，並駁回被上訴人在第一審之訴及其假執行之聲請。
三、本件被上訴人主張其簽發交付上訴人三十萬元支票一紙，並已付款之事實，上訴
    人並不爭執；惟就支票簽發之原因，兩造則各執一詞。按支票為文義及無因證券
    ，其權利義務之行使，悉依票上所載文義定之，並不以其原因關係存在為前提，
    是以就其基礎之原因關係確係有效存在，並不負舉證責任；反之，若票據債務人
    （如發票人）以自己與執票人間所存抗辯之事由，對抗執票人，依票據法第十三
    條規定觀之，固非法所不許，惟應由票據債務人就該抗辯事由負舉證之責任（最
    高法院七十八年度台上字第四八五號判決要旨參照），不能僅以支票之簽發及交
    付，證明有借貸之事實（同院八十二年度台上字第一０六一號判決要旨參照）。
    查，本件被上訴人固於原審提出收款人乙○○（即上訴人），內載「茲收到甲○
    ○先生（即被上訴人）新臺幣三十萬元支票一張（中國農民銀行．．．八十一年
    十二月二日到期」等語之收據一紙為證，但無片語支字與借貸法律關係有關，自
    無從認定此係借據，尚不足證明被上訴人之簽發支票付款係借款之交付；而支票
    到期付款後迄其九十二年七月三十一日函催上訴人已逾十年之期間，被上訴人自
    承從未有任何催討或收取任何利息，則常理上是否為借款而簽發交付上訴人，其
    真實性亦大有疑問。因此，被上訴人既未能證明係因借款而簽發支票付款三十萬
    元予上訴人，則其依消費借款法律關係請求上訴人返還三十萬元借款，並加計法
    定遲延利息，即屬無據；上訴意旨執以指摘原判決不當，求予廢棄改判，為有理
    由，應由本院改判如上訴人所請。至上訴人所辯之原因關係是否真實，已無再予
    判斷之必要，併此敘明。
四、本件上訴為有理由，依民事訴訟法第四百三十六條之一第三項、第四百六十三條
   、 第四百五十條、第七十八條規定，判決如主文。
中　　　華　　　民　　　國　　九十三　　年　　　三　　　月　　 二十九 　日
                                          民事鳳山庭
~B審判長法官　王伯文
~B法　　　官　蔡廣昇
~B法　　　官　藍家慶
正本係照原本作成。
本判決不得上訴。
中　　　華　　　民　　　國　　九十三　　年　　　三　　　月　　 二十九　 日
~B法院書記官　鍾錦祥
附註：
民事訴訟法第四百六十六條之一（第一項、第二項）：
對於第二審判決上訴，上訴人應委任律師為訴訟代理人。但上訴人或其法定代理人具有
律師資格者，不在此限。
上訴人之配偶、三親等內之血親、二親等內之姻親，或上訴人為法人、中央或地方機關
時，其所屬專任人員具有律師資格並經法院認為適當者，亦得為第三審訴訟代理人。
